【裁判字號】    97,消債更,210
【裁判日期】    970801
【裁判案由】    聲請更生程序
【裁判全文】
臺灣高雄地方法院民事裁定           97年度消債更字第210號
聲  請  人  甲○○
                        5
上列當事人因消費者債務清理事件聲請更生，本院裁定如下：
    主  文
聲請駁回。
聲請費用由聲請人負擔。
    理  由
一、聲請意旨略以：聲請人有不能清償債務情事，前已提出債權
    人清冊，以書面向最大債權金融機構台新國際商業銀行股份
    有限公司（下稱台新銀行）請求共同協商債務清償方案，於
    民國95年11月30日協商成立並約定每月償還新臺幣（下同）
    35,347元，惟因保險業不景氣，聲請人業績不如往常，入不
    敷出，故無力繼續履行原協商條件，顯因非可歸責於己之事
    由致履行有重大困難，且其無擔保或無優先權之債務總額未
    逾1,200 萬元，復未經法院裁定開始清算程序或宣告破產，
    爰聲請更生云云。
二、按債務人對於金融機構因消費借貸、自用住宅借款、信用卡
    或現金卡契約而負債務，在聲請更生或清算前，應提出債權
    人清冊，以書面向最大債權金融機構請求協商債務清償方案
    並表明共同協商之意旨，消費者債務清理條例第151 條第1
    項定有明文。而該條所謂「金融機構」係指「債務人之金融
    機構債權人全體」，即包括有擔保之金融機構債權人及無擔
    保之金融機構債權人而言，否則任一債權金融機構皆可輕易
    成立協商，而其他債權金融機構亦可輕易破壞上開協商結果
    ，易致前置協商制度無從發揮其應有之功能。次按債務人與
    金融機構協商成立者，不得聲請更生或清算，但因不可歸責
    於己之事由，致履行顯有重大困難者，不在此限；本條例施
    行前，債務人依金融主管機關協調成立之中華民國銀行公會
    會員辦理消費金融案件無擔保債務協商機制與金融機構成立
    之協商，準用前項之規定，同條例第151 條第5 項、第6 項
    分別定有明文。又聲請更生或清算不合程式或不備其他要件
    者，法院應以裁定駁回之，但其情形可以補正者，法院應定
    期間先命補正，復為同條例第8 條所明定。
三、經查，本件聲請人主張其有不能清償債務情事，前已提出債
    權人清冊，以書面向最大債權金融機構請求共同協商債務清
    償方案，協商成立，惟因不可歸責於聲請人之事由致履行原
    協商內容顯有重大困難，且其無擔保或無優先權之債務總額
    未逾新臺幣（下同）1,200 萬元，復未經法院裁定開始清算
    程序或宣告破產云云，固據其提出債權人清冊及其於95年11
    月30日依中華民國銀行公會會員辦理消費金融案件無擔保債
    務協商機制與金融機構成立協商之協議書、無擔保債務還款
    計畫各1 份為證。然依首揭消費者債務清理條例第151 條第
    1 項之規定，採協商前置主義，其提案理由說明略謂：「‧
    ‧‧債務人對於金融機構因消費借貸、自用住宅借款、信用
    卡或現金卡契約而負債務，其法律關係較單純明確，金融機
    構並已訂有債務協商機制，如能協商成立，債務人或不須依
    本條例聲請更生或清算，可疏減法院負擔，有效分配司法資
    源。‧‧‧」，乃著眼於上開類型之債務法律關係較為單純
    之故。是債務人之債務如係上開條文所指之消費借貸、自用
    住宅借款、信用卡或現金卡契約類型，無論有無提供擔保，
    即均有該條所定協商前置之適用。本件聲請人前雖曾依金融
    主管機關協調成立之中華民國銀行公會會員辦理消費金融案
    件無擔保債務協商機制與金融機構成立協商，然此乃係就其
    積欠金融機構之「無擔保」債務（即信用卡、現金卡、信用
    貸款債務）與各該「無擔保」債權銀行成立協商，惟聲請人
    除該等「無擔保」債務外，另有提供坐落高雄市○○區○○
    段8 小段2241地號土地（持分10000 分之32）及其上同段76
    03建號建物，並擔任連帶債務人，而與借款人林興強共同向
    臺灣土地銀行股份有限公司（下稱土地銀行）辦理「有擔保
    」之房屋貸款2,820,000 元，迄仍餘2,150,492 元尚未清償
    ，且聲請人從未就該筆有擔保債務與土地銀行協商等情，有
    土地銀行陳報狀及房屋、土地登記謄本附卷可稽，是本件聲
    請人聲請更生，顯未遵循消費者債務清理條例第151 條第1
    項之規定與全體金融機構債權人先行債務協商之機制，且上
    開欠缺又屬無從補正，依上說明，自應駁回其更生之聲請。
    爰裁定如主文。
中    華    民    國    97    年    8     月    1     日
                  民事第一庭  法    官  劉惠娟
上為正本係照原本作成
如不服本裁定，應於裁定送達後10日內，以書狀向本院提出抗告
，並繳納抗告費新臺幣1,000 元。
中    華    民    國    97    年    8     月     1    日
                              書 記 官  林雯琪


司法院資訊處製作；財團法人民間司法改革基金會備份。
